臺灣彰化地方法院刑事判決  
110年度交簡上字第37號
上  訴  人  臺灣彰化地方檢察署檢察官  
被      告  張辰豪


上列上訴人因被告過失傷害案件，不服本院110年度交簡字第370
號中華民國110年4月15日第一審判決（檢察官聲請簡易判決處刑
案號：109年度偵字第7788號），提起上訴，本院管轄第二審合
議庭判決如下︰
    主  文
上訴駁回。
    犯罪事實及理由
一、本案經本院審理結果，認第一審判決認事用法及量刑均無不
    當，應予維持，除「彰化縣警察局舉發違反道路交通管理事
    件通知單影本」不予引用外，其餘引用第一審判決書記載之
    事實、證據及理由（如附件）。
二、上訴人即檢察官上訴意旨以：被告張辰豪於本案發生後，雖
    與告訴人彭寘中調解成立，然迄今未曾履行調解筆錄之條件
    ，並未彌補告訴人所受之損失，難認犯後態度良好。且自首
    依法係「得」減刑，而非「應」減刑，被告上開情節，僅覬
    覦減刑之寬典，無誠意悔過，不宜減刑，原判決量刑尚屬過
    輕，自有未洽等語。
三、關於刑之量定，係實體法上賦予法院得為自由裁量之事項，
    倘其未有逾越法律所規定之範圍，或濫用其權限，即不得任
    意指摘為違法，此有最高法院75年台上字第7033號、80年度
    台非字第473號判決足資參照。又按刑罰之量定固屬法院自
    由裁量之職權行使，但仍應審酌刑法第57條所列各款事由及
    一切情狀，為酌量輕重之標準，並非漫無限制，在同一犯罪
    事實與情節，如別無其他加重或減輕之原因，下級法院量定
    之刑，亦無過重或失輕之不當情形，則上級法院對於下級法
    院之職權行使，原則上應予尊重，另有最高法院85年度台上
    字第2446號判決意旨可資參佐。　　
三、查本案經原審審理後，認被告犯道路交通管理處罰條例第86
    條第1項、刑法第284條前段之「汽車駕驶人無駕駛執照犯過
    失傷害罪」，事證均已臻明確，且審酌下列量刑之各項情狀
    並說明：「被告參與道路交通，應確實遵守交通規則以維護
    自身及其他用路人之安全，其遽然於中彰快速道路上不當變
    換車道，致與告訴人所騎乘之大型重型機車發生碰撞，因而
    肇事致告訴人彭寘中受有如起訴書所載之傷害，雖非如故意
    行為之惡性重大，但被告對於本案車禍之發生，確實有顯而
    易見之過失，所為應予非難，暨考量其雖已與告訴人達成調
    解，然目前尚未履行（見偵卷第93頁至第94頁本院109年度
    彰司偵移調字第67號調解程序筆錄，原審院卷第137頁被告
    陳述），兼衡其自述為國中肄業之智識程度、無業、未婚、
    無子之生活狀況（見原審卷第137頁）及犯後坦承犯行之態
    度」，而量處被告拘役70日及諭知易科罰金之折算標準。經
    核原審認事用法及量刑，均無違誤不當之處。
四、上訴意旨雖以被告調解成立後，迄今未曾履行和解條件，認
    原審量刑過輕，另以被告不宜以自首規定減輕其刑，認原審
    依刑法第62條前段規定減輕其刑亦有不當。惟查：被告於原
    審審理時已陳明其並未依調解筆錄履行賠償責任（原審卷第
    137頁），並經原審作為量刑參考之情狀（見前述判決理由
    ），原審並非漏未審酌上情。又我國自首原採取必減刑之體
    例，後於民國94年改為「得」減輕其刑，其修法理由略謂：
    「對於自首者，依原規定一律必減其刑，不僅難於獲致公平
    ，且有使犯人恃以犯罪之虞。採『得減』主義，既可委由裁判
    者視具體情況決定減輕其刑與否，運用上較富彈性。真誠悔
    悟者可得減刑自新之機，而狡黠陰暴之徒亦無所遁飾，可符
    公平之旨」。查本案被告於車禍肇事後，親自撥打電話報案
    ，陳明姓名、地點，並在現場等候員警到場處理等情，有被
    告及告訴人警詢筆錄、彰化縣警察局交通事故肇事人自首情
    形紀錄表可佐（見偵卷第9頁至第16頁、第47頁），足證被
    告於有偵查權限機關發覺前即自首犯罪事實，確符合刑法第
    62條之自首要件。又被告雖因過失駕駛致人受傷，然並非故
    意犯罪而於犯罪之始即計畫以自首邀集減刑寬典，且事發後
    並未離開現場或隱瞞身分增加查緝困難，惡性尚非極度重大
    ，與立法所欲排除減刑適用之情形有別。原審裁量後認被告
    得適用刑法第62條前段之規定予以減刑，尚無裁量不當之情
    形，應屬適法。綜上所述，原審量刑並無顯然過輕而違背罪
    刑相當原則之情形，檢察官以原審量刑過輕、裁量不當，請
    求撤銷原判決，為無理由，應予駁回。
據上論斷，應依刑事訴訟法第455 條之1 第1 項、第3 項、第37
3 條、第368 條，判決如主文。
本案經檢察官林芬芳提起公訴，檢察官吳皓偉提起上訴，檢察官
楊閔傑到庭執行職務。
中　　華　　民　　國　　110 　年　　12　　月　　30　　日
                  刑事第四庭    審判長法官  余仕明
                                法      官  林怡君
                                法      官  黃玉齡
以上正本證明與原本無異。
本件不得上訴。
中　　華　　民　　國　　110 　年　　12　　月　　30　　日
                                書  記  官  游峻弦